臺灣臺北地方法院刑事裁定　　　　　　　　　　　　九十一年度聲判字第一四七號
　　聲　請　人　生旺實業股份有限公司
　　代　表　人　王錫揚
　　代　理　人　成介之律師
　　被　　　告　甲○○
　　　　　　　　乙○○
右列聲請人因告訴被告等偽造文書等案件，不服台灣高等法院檢察署檢察長駁回再議
之處分（九十一年度上聲議字第二一０一號），聲請交付審判，本院裁定如左：
    主  文
聲請駁回。
    理  由
一、按告訴人不服上級法院檢察署檢察長或檢察總長認再議為無理由而駁回之處分者
    ，得於接受處分書後十日內委任律師提出理由狀，向該管第一審法院聲請交付審
    判。法院認為交付審判之聲請不合法或無理由者，應駁回之。刑事訴訟法第二百
    五十八條之一、第二百五十八條之三第二項前段，分別定有明文。
二、本件聲請人即告訴人生旺實業股份有限公司以被告甲○○、乙○○涉犯偽造文書
    等罪嫌，向台灣板橋地方法院檢察署提出告訴，經該署檢察官於民國九十年六月
    二十九日以八十九年度偵字第九四四六號為不起訴處分後，聲請人不服，聲請再
    議，由台灣高等法院檢察署檢察長於九十年八月十六日以九十年度議字第二四九
    九號認再議為有理由而應發回續查。該案件經移轉管轄於台灣台北地方法院檢察
    署，該署檢察官於九十年十二月二十八日以九十年度偵續字第四七一號為不起訴
    處分後，聲請人不服，聲請再議，由台灣高法院檢察署檢察長於九十一年四月八
    日以九十一年度上聲議字第四五號認再議為有理由而應發回續查。嗣台灣台北地
    方法院檢察署檢察官仍於九十一年八月三十日以九十一年度偵續一字第二二號為
    不起訴處分，聲請人不服，聲請再議，由台灣高等法院檢察署檢察長於九十一年
    十一月四日以九十一年度上聲議字第二一０一號認再議為無理由而駁回再議之聲
    請。前開事實經本院調閱上開卷宗核閱無訛。
三、聲請交付審判意旨略以：
  (一)聲請人遭被告甲○○詐騙簽發本票，先後共二次，一次為八十四年一月十日，在
    台北迪化街辦公室，詐騙聲請人簽發十餘張本票，另一次為八十四年一月二十八
    日，在聲請人公司竹北工廠參加尾牙時，詐騙聲請人簽發六張本票。並非如檢察
    官及高檢署所認定僅詐騙一次，而認聲請人指訴矛盾。
  (二)關於被告甲○○以客票新台幣（下同）三百十六萬餘元與被告乙○○供票貼部分
    ，該三百十六萬餘元之客票，被告甲○○早已作成聲請人公司之收入，由被告甲
    ○○於八十四年四月中旬及四月十九日先後傳真予聲請人公司之收支明細可證，
    如何再交由被告乙○○貼現。
  (三)依被告甲○○之證詞，有關告證五、六號中之「梁白玲息」二十四萬元部分係指
    「乙○○」，即此二十四萬元為「利息」，而其本金即為一千萬元，然被告甲○
    ○及被告乙○○歷次皆自承聲請人公司與被告乙○○僅有最高達七百餘萬元之債
    務，則被告說法，顯然矛盾。且告證十一號明確記載自八十三年一起，被告甲○
    ○即以聲請人公司名義向「梁白玲」借款一千萬元，而每月給付利息二十四萬元
    ，被告甲○○並陳稱該一千萬元係多數人所湊，則究竟有哪些人，利息如何給付
    ，為何未於明細表記載等問題，被告支吾其詞，顯係被告等捏造。
  (四)自被告甲○○製作之告證十一號以觀，自八十三年一月至八十四年四月，甲○○
    每月皆給付被告乙○○及其親友四十萬至五十萬元之利息，換算其本金皆高達二
    千餘萬元，被告等並未提出合理之說明。
  (五)依告證十二之內容以觀，有關被告乙○○或以其親友等人借款之還款，除被告所
    辯稱之八筆共三百八十萬元外，尚有自八十四年四月中旬起之各筆，其筆數及總
    金額遠超過被告所辯稱。故此顯係被告等臨訟時，將其應給付票據明細中所為之
    記載，湊足三百八十萬元，而混淆視聽。
  (六)綜上，被告等所為應該當偽造私文書、偽造有價證券、詐欺等罪嫌，爰聲請交付
    審判。
四、經查：
  (一)按犯罪事實應依證據認定之，無證據不得認定犯罪事實，刑事訴訟法第一百五十
    四條第二項定有明文。次按事實之認定，應憑證據，如未能發現相當證據，或證
    據不足以證明，自不能以推測或擬制之方法，為裁判基礎，最高法院四十年臺上
    字第八六號著有判例可資參照。再按認定不利於被告知事實，須依積極之證具，
    苟積極證據不足為不利於被告事實之認定時，即應為有利於被告知認定，亦有同
    院三十年上字第八一六號判例足資參考。又所謂「積極證據足以為不利被告事實
    之認定」，係指據為訴訟上證明之全盤證據資料，在客觀上已達於通常一般之人
    均不致於有所懷疑，而得確信被告確曾犯罪之程度，若未達到此一程度，而有合
    理懷疑之存在時，即無從為有罪之確信。
  (二)查聲請人公司未申請支票使用，而係使用被告甲○○名義之華南銀行大稻埕分行
    ，第0000000號帳號之本票，票據之印鑑章由被告甲○○保管，聲請人公
    司於使用本票之際，被告甲○○會記載使用之明細後，再傳真予聲請人公司，若
    是聲請人公司跟金主借款，則需王錫揚及公司之背書，以資區別等情，業據被告
    甲○○陳明在卷、核與證人劉惠珠證述之情節相符。聲請人固指稱：公司並未曾
    託被告甲○○持支票向被告乙○○借款云云，惟聲請人公司如需支付他人貨款或
    費用，無論金額大小，借用被告甲○○之本票，均無須公司及負責人之背書，反
    之如係向外借調資金，除公司背書外，並由負責人王錫揚親筆背書等情，業據被
    告供稱在卷，並有支票影本多張可稽（見八十五年度偵字第一０九五六號卷第七
    十一頁至八十頁），及證人劉惠珠因借票、換票時，親筆所謝傳真予被告甲○○
    ，要求在票據背面蓋公司印章等資料可按（見同上卷第八十一頁），堪認被告所
    辯如係公司對外借款所開出的票，至少都有公司之背書等語屬實，則告訴人指訴
    未曾以被告甲○○之支票向外借款云云，尚難採信。
  (三)又聲請人公司之代表人王錫揚於台灣士林地方法院八十四年度自字第三二五號案
    件中陳稱：僅遭被告甲○○詐騙而簽發六張本票，嗣於八十五年六月十八日偵查
    中則陳稱：被告於八十四年一月二十八日，在生旺公司竹北廠，拿空白本票一本
    共一百張給伊，伊遭詐騙簽發十餘張本票（見八十五年度偵字第一０九五六號卷
    第四十二頁反面），於本件聲請狀中所載：另一次為八十四年一月二十八日，在
    聲請人公司竹北工廠參加員工尾牙餐會時，詐騙聲請人簽發「六張」本票，亦與
    上開偵查中所述遭詐騙簽發十餘張本票不符，是其指訴前後已不同，自難遽予採
    信。
  (四)審諸卷附被告甲○○記載之八十三年、八十四年之年度記事本及應付票據明細所
    示，八十四年五月十五日向「黃媽媽」借款九十萬元，同年月十七日、二十六日
    向黃吉美分別借款五十萬元、四十萬元、同年六月六日、七日、十日、二十四日
    、三十日依序向被告乙○○、黃大姨、及被告乙○○各借款一百二十萬元、二十
    萬元、二十萬元、二十萬元、二十萬元，共計三百八十萬元；且被告甲○○為支
    付聲請人公司向被告乙○○借款之利息，每月或以現金或以轉帳方式存入被告乙
    ○○之帳戶內，有其存摺足憑；又八十四年四月七日被告甲○○交付被告乙○○
    一百二十萬元之票據以清償借款，嗣被告甲○○持共一百九十四萬元之五張票據
    予被告乙○○，經被告甲○○通知勿提示後，被告甲○○於同日持客票三百十六
    萬餘元予被告乙○○供票貼，由被告乙○○找還一百二十五萬元等情，有存摺可
    按，復經台灣高等法院八十七年度上訴字第二五五三號判決認定屬實；從而被告
    等所辯聲請人公司尚欠三百八十萬元，難謂有何不實。
  (五)雖聲請人指稱：依告證十二號之內容以觀，有關乙○○或以其親友等人借款之還
    款，除被告所辯稱之八筆共三百八十萬元外，尚有自八十四年四月中旬起之各筆
    ，其筆數及總金額遠超過被告所辯稱；且該三百十六萬餘元之客票已作成聲請人
    公司之收入，如何再交由被告乙○○貼現。惟聲請人公司乃經常性透過被告甲○
    ○向第三人調度資金，故縱該應付票據明細中顯示之筆數及總金額超過被告所稱
    之八筆、三百八十萬元，亦僅可認係聲請人公司之其他借款，非屬案爭三百八十
    萬債務之範圍，即與被告是否涉嫌犯罪並無必然關係；而案爭三百十六萬餘元之
    客票，被告甲○○僅依其習慣將該客票紀錄於收支明細表中，在計算該月之收支
    後傳真予聲請人公司，惟其中資金的實際流動過程並無呈現在該收支明細表中，
    該收支明細表應僅為形式上之書面通知，況被告甲○○持案爭客票予被告乙○○
    票貼，再由被告乙○○找還一百二十五萬元等情，亦有存摺可按，故聲請人上開
    指稱，洵屬臆測之詞。
  (六)再被告甲○○九十一年八月十六日偵查中陳稱：梁白玲與被告乙○○之借款屬有
    小部分重疊之關係（九十年度偵續一字第二二號卷第一百九十九頁背面），即二
    人（即梁白玲與被告乙○○）並非完全重疊，於收支明細表中，梁白玲之部分，
    並非可直接代換為被告乙○○，故對聲請人公司之債權債務亦不可混為一談。是
    聲請人於本件聲請狀之指稱，關於告證五、六、七號中，利息二十四萬元（本金
    一千萬元之部分）與被告乙○○自承與聲請人公司僅有最高達七百餘萬元之債務
    ，顯前後矛盾云云，係屬聲請人之誤認。
  (七)聲請人既曾使用被告甲○○名義之本票，已如前述，且觀之告訴人所指訴之遭被
    告甲○○詐騙簽發之本票五紙，均有王錫揚及聲請人公司背書，聲請人對於簽名
    及背書之真正亦均不否認，按王錫揚係從事業務之人，對於票據責任自難委為不
    知，殊無理由會在空白之本票上背書，使自身限於無法預知之債務中；又依前開
    說明，足以認定聲請人公司確有以被告甲○○名義向被告乙○○借款之事實，聲
    請人復未提出積極證明被告等有聲請人指訴之犯行，自難遽認被告等涉有聲請人
    所指之犯行。
五、綜上所述，原不起訴處分書及駁回再議處分書既已調查說明，認為無積極證據證
    明被告二人犯罪，其等犯罪嫌疑不足，依刑事訴訟法第二百五十二條第十款規定
    ，原檢察官及台灣高等法院檢察署檢察長分別予以不起訴處分及駁回再議之聲請
    ，核諸卷內資料，於法並無違誤，本件聲請交付審判為無理由，應予駁回。
據上論斷，應依刑事訴訟法第二百五十八條之三第二項前段，裁定如主文。
中　　　華　　　民　　　國　　九十三　　年　　　五　　　月　　二十七　　日
                                    臺灣臺北地方法院刑事第七庭
                                        審判長法  官  梁  耀  鑌
                                              法  官  林  欣  蓉
                                              法  官  蕭  清  清
右正本證明與原本無異。
本裁定不得抗告。
                                              書記官  劉  麗  英
中　　　華　　　民　　　國　　九十三　　年　　　五　　　月　　三十一　　日
